臺灣高等法院臺中分院刑事裁定　
111年度聲字第1766號
聲  請  人  
即  被  告  劉書伯
上列聲請人因違反毒品危害防制條例案件（本院111年度上訴字
第1139號），聲請具保停止羈押，本院裁定如下：
    主  文
聲請駁回。
    理  由
一、聲請人即被告劉書伯（下稱被告）因違反毒品危害防制條例
    案件，前經本院訊問後，認其涉犯毒品危害防制條例第4條
    第1項販賣第一級毒品等罪，犯罪嫌疑重大，有刑事訴訟法
    第101條第1項第2、3款、第101條之1第1項第10款之情形，
    非予羈押，顯難進行審判，而有羈押之必要，自民國111年5
    月17日起執行羈押，並禁止其接見、通信在案。嗣經本院辯
    論終結，已於111年6月30日以111年度聲字第1299號裁定解
    除其禁止接見、通信之限制，另裁定自111年8月17日起延長
    羈押2月。
二、聲請意旨略以：被告對於全部案情已說明詳盡，沒有隱瞞，
    不會串證；因被告之父親於111年4月26日死亡，家中只剩母
    親，需被告照顧、扶養，被告於案發前從事油漆工作，有固
    定居所及正常工作，不會拋棄家人逃亡，被告願意具保並按
    期前往派出所報到，請准予被告具保停止羈押等語。
三、惟查：
（一）按羈押之目的，在於確保刑事偵查、審判程序之完成及刑
      事執行之保全。被告究竟有無刑事訴訟法第101條、第101
      條之1所規定之羈押要件、應否羈押，以及羈押後其羈押
      原因是否仍然存在、有無繼續羈押之必要，承審法院本得
      斟酌訴訟進行程度及其他一切情形而為認定，故受羈押之
      被告除確有刑事訴訟法第114條所列各款情形之一，經聲
      請具保停止羈押不得駁回外，如以其他原因聲請具保停止
      羈押，其准許與否，承審法院本有自由裁量之職權（最高
      法院110年度台抗字第1149號刑事裁定參照）。又106年4
      月26日修正公布之刑事訴訟法第101條第1項第3款羈押要
      件之規定：「所犯為死刑、無期徒刑或最輕本刑為5年以
      上有期徒刑之罪，有相當理由認為有逃亡、湮滅、偽造、
      變造證據或勾串共犯或證人之虞者。」其立法理由載述：
      「被告所犯為死刑、無期徒刑或最輕本刑為5年以上有期
      徒刑之罪者，其可預期判決之刑度既重，為規避刑罰之執
      行而妨礙追訴、審判程序進行之可能性增加，國家刑罰權
      有難以實現之危險，故如有相當理由認為其有逃亡、湮滅
      、偽造、變造證據或勾串共犯或證人等之虞，法院斟酌命
      該被告具保、責付或限制住居等侵害較小之手段，均不足
      以確保追訴、審判或執行程序之順利進行，非予羈押，顯
      難進行追訴、審判或執行，非不得羈押之，業經司法院釋
      字第665號解釋闡釋在案，爰配合修正第1項第3款之規定
      。」等旨甚明。而上開規定所稱「相當理由」，與刑事訴
      訟法第101條第1項第1款所定「有事實足認為有逃亡之虞
      」尚屬有別，條件較為寬鬆。良以重罪常伴有逃亡之高度
      可能，倘一般正常之人，依其合理判斷，可認為該犯重罪
      嫌疑重大之人具有逃亡之相當或然率存在，即已該當「相
      當理由」之認定標準，不以達到充分可信或確定程度為必
      要（最高法院109年度台抗字第1534號刑事裁定參照）。
（二）本件被告涉犯毒品危害防制條例第4條第1項之販賣第一級
      毒品等罪，業經原審判處應執行有期徒刑16年，本院審理
      後，雖撤銷原判決之部分罪刑，惟仍判處應執行有期徒刑
      15年7月，被告業已提起上訴，迄今尚未確定，有原審110
      年度訴字第2390號刑事判決、本院111年度上訴字第1139
      號刑事判決在卷可稽，足認被告犯罪嫌疑確屬重大。且被
      告所犯毒品危害防制條例第4條第1項之販賣第一級毒品罪
      屬最輕本刑5年以上有期徒刑之重罪，而重罪常伴有逃亡
      、滅證之高度可能，該高度可能性乃本於趨吉避凶、脫免
      刑責及不甘受罰之基本人性；尤其被告經原審及本院宣告
      之前揭刑期非短，依一般正常人之合理判斷，有相當理由
      足認其確有逃亡之虞。再者，本案雖已歷經刑事第一、二
      審之審判程序且均經諭知罪刑，惟仍未確定，非可率認已
      無繼續羈押被告以保全後續審判、執行程序之必要。而羈
      押之目的，在於確保訴訟程序之進行、證據之保全及刑罰
      之執行，被告所提出之臺中榮民總醫院死亡證明書，雖能
      證明其父親已於111年4月26日因病過世，然此家庭成員年
      邁凋零之客觀事實，尚與前述羈押事由毫不相涉，自無從
      逕予推論被告已無繼續羈押之必要。被告既自稱其原本從
      事油漆工作，有固定居所及正當工作，此等生活條件仍未
      能使其知足惜福，反而從事販賣毒品犯行致使毒害蔓延擴
      大，使家人親友黯然蒙羞，如何能謂被告確曾掛念父母身
      心安頓？乃被告無視家人感受而涉犯販毒重罪，卻於案件
      為警查獲並遭羈押期間，再以不忍母親一人在家乏人照料
      為由，冀圖免於繼續羈押而重拾原有生活情境與交友脈絡
      ，難認允洽，並無足取。至於被告所稱其不會拋棄家人逃
      亡及自願提出保證金等語，純屬其個人之主觀說法，並無
      積極事證以佐其說；且被告經本院判處之刑期已逾有期徒
      刑15年，恐將面臨人身自由之長期剝奪，尚難期待其僅因
      陪伴家人即不致涉險逃亡，顯無從擔保其後審判、執行程
      序之順利進行。
（三）綜上所陳，被告徒以前揭情詞主張其已無羈押之必要性，
      尚屬無憑，並不足取。本件具保停止羈押之聲請並無理由
      ，應予駁回。　
中　　華　　民　　國　　111 　年　　8 　　月　　30　　日
          刑事第十二庭     審判長法　官  張  國  忠     
　　　　　      　　　　 　　    法　官  陳      葳
　　　　　　　　      　 　　　  法　官  高  文  崇 
上列正本證明與原本無異。
如不服本裁定，應於收受送達五日內向本院提出抗告書狀（須附
繕本）。因疫情而遲誤不變期間，得向法院聲請回復原狀。 

　　　　　　　　　　　   　　　  書記官  施  耀  婷

中　　華　　民　　國　　111 　年　　8 　　月　　30　　日